最高法院刑事判決　　　　　　　　　　　　　　　九十一年度台上字第三三九五號
　　上訴人　甲○○
右上訴人因違反槍砲彈藥刀械管制條例案件，不服台灣高等法院高雄分院中華民國九
十一年三月二十二日第二審判決（九十年度上訴字第一四八三號，起訴案號：台灣高
雄地方法院檢察署八十八年度偵字第二六二八三號），提起上訴，本院判決如左：
    主  文
原判決關於甲○○部分撤銷，發回台灣高等法院高雄分院。
    理  由
本件原判決認定上訴人甲○○在菲律賓設立艾克生貿易股份有限公司，僱用菲籍華人
Gilbert Yang經營電腦組件進出口業務，並結識當地之菲籍華人 William Tu ，得知
William  Tu 有取得廉價槍械之管道。上訴人明知槍、彈屬行政院公告之管制進出口
物品，乃與 Gilbert Yang 及 William Tu 共同基於私運具有殺傷力之槍、彈進口台
灣售賣牟利之概括犯意，自民國八十八年三月間起至同年十一月一日止，由上訴人將
所需槍械型式告知菲律寶之 Gilbert Yang，Gilbert Yang 再向 William Tu 販入槍
械，予以分解後，分批藏放於電腦零件之包裹中，交由不知情之國際航空 DHL公司快
遞，經香港轉運桃園中正機場入境來台。再送至台北市○○路三七九巷二十三號二樓
上訴人之住處，由上訴人將解體之槍枝組合還原，伺機售賣，而私運管制物品進口，
每隔相當期日一次，前後共十次。上訴人或單獨，或與李正圻、尹惠民（均已判刑確
定）、葉明益（另案偵查中）共同基於售賣槍、彈之概括犯意，推由尹惠民擔任下游
尋找買主及送貨等事宜；尹惠民並介紹綽號「小賴」之不詳姓名者向上訴人、李正圻
、葉明益購買，或自行向上訴人批購後轉賣郭信一（另案偵查中），詳如原判決事實
欄一(一)至(六)所載等情。因而撤銷第一審關於上訴人部分之判決，改判論處上訴人共同
連續未經許可販賣手槍罪刑。固非無見。
惟查：(一)原判決謂上訴人多次自菲律賓走私槍、彈來台售賣，作為生活之資，而以犯
該罪為常業，顯有積極侵害他人法益或破壞社會秩序之犯行，具有社會危險性，情節
重大，自有宣告保安處分予以預防矯治之必要，因依刑法第九十條規定，諭知於刑之
執行完畢或赦免後，令入勞動場所強制工作，期間為三年（見原判決第二十三面第二
十行至第二十四面第六行）。但對於上訴人係以常業之意思，多次私運槍、彈來台售
賣，恃此為其謀生職業之事實，則未於事實內明白認定，致其主文之宣告與理由之論
敘均失依據，已有可議。且以犯私運管制物品進口罪為常業者，懲治走私條例第二條
第二項定有處罰之明文；原判決既謂上訴人以私運槍、彈來台售賣為常業，乃又認其
先後多次私運槍、彈進口，為連續犯，並論以同條例第二條第一項私運管制物品進口
罪（見原判決第二十一面第八行至第十行、同面第二十行至第二十二面第二行），同
有違誤。(二)原判決認定警方於八十八年十月二十八日下午，在上訴人之住處查獲「甲
○○、李正圻、葉明益等人由菲國走私進口而私藏於徐宅之制式三八０口徑子彈一一
五顆……等物」（見原判決第五面第十六行至第二十行），似認該等槍、彈係上訴人
與李正圻、葉明益自菲律賓共同私運進口，乃其理由謂李正圻係受上訴人之託，僅參
與售賣槍、彈，並無積極證據足認其有共同走私之行為（見原判決第二十四面第七行
至第二十七面第十行），亦有判決所載理由矛盾之違法。再，上訴人經警查獲後，警
方訊問：「你於八十八年十一月二十九日引導專案人員前往台北市○○路○段公墓內
起獲之槍械，其中乙枝奧地利克拉克九０手槍（槍號 TY447）經送刑事警察局鑑驗比
對後，證實涉及八十六年六月三十日凌晨四時至五時間，發生在桃園縣平鎮市復旦里
廣興九十號（被害人黃祺江）及中壢市○○里○街十八號（被害人謝益順）兩件民宅
槍擊案，這兩件槍擊案是否你所為？」上訴人供稱：「不是……但這支涉案的克拉克
十七型九０手槍並不是我走私進來的……」（見偵查卷(一)第一八九頁正、反面）。倘
若不虛，該奧地利克拉克九０手槍既經鑑定於八十六年六月間，即涉及桃園縣平鎮市
及中壢市之兩起命案，有無可能係上訴人於八十八年三月至同年十一月一日之間自菲
律賓私運進口？上訴人之辯解是否全無可採？饒有深入探求之餘地。(三)行政院依懲治
走私條例第二條第四項公告之「管制物品項目及其數額」，其中「甲、管制進出口物
品」項下第一款所列之槍械、子彈，包括其「零件、附件」。又槍砲彈藥刀械管制條
例第十三條第一項，對於製造、販賣或運輸槍砲、彈藥之主要組成零件者，亦明定其
處罰。原判決謂扣案之四五口徑手槍滅音器一個、制式手槍彈匣七個、裝彈輔助器四
個、擦槍通條工具一組、烏茲衝鋒彈匣一個等物，均非違禁物，亦非供運輸或販賣槍
械犯罪所用之物，爰不予沒收（見原判決第二十三面第十四行至第十六行）。但該滅
音器、彈匣、裝彈輔助器及擦槍通條工具等物，是否屬槍枝之零件或附件？倘係上訴
人私運進口所得之物，有無沒收之必要？似值再事斟酌。而彈匣乃裝填子彈供槍枝射
擊之用，如依槍枝之構造，無彈匣即無從裝填子彈射擊，能否謂非槍枝之主要組成零
件？應向相關機關函詢或送交鑑定，始足為適用法律之基礎。(四)原判決附表乙編號四
記載尹惠民手提袋內查獲奧地利CLOCK17 手槍用子彈二百二十八發，已試射十四發；
韓國DAEOO 手槍用子彈七十二發（見原判決第三十四面）。以此計算結果，此部分扣
案之子彈共三百發，除去試射十四發外，尚餘二百八十六發，原判決卻記載「子彈餘
二百八十四發」，致同附表總計欄誤為「子彈五百三十四發」（應為五百三十六發）
，並於主文諭知子彈五百三十四發沒收，併嫌欠洽。又原判決事實欄記載警方在台北
市○○街惠安公園內、上訴人之住處、尹惠民手提袋內及台北市○○路○段寧波同鄉
會墓園內查獲之槍枝，與其附表乙編號一、二、四、五所載槍枝之名稱、型式不盡相
符，宜查明更正，期臻一致。上訴意旨指摘原判決關於上訴人部分違背法令，尚非全
無理由，應認此部分之原判決有撤銷發回更審之原因。
據上論結，應依刑事訴訟法第三百九十七條、第四百零一條，判決如主文。
中      華      民      國    九十一    年      六      月     二十     日
                              最高法院刑事第四庭
                                  審判長法官  紀  俊  乾
                                        法官  黃  正  興
                                        法官  劉  介  民
                                        法官  陳  東  誥
                                        法官  張  春  福
      右正本證明與原本無異
                                              書  記  官
中      華      民      國    九十一    年      六      月    二十四    日
